【裁判字號】    95,交聲,608
【裁判日期】    950828
【裁判案由】    聲明異議
【裁判全文】
臺灣臺中地法院交通事件裁定       95年度交聲字第608號
原處分機關  交通部公路總局臺中區監理所豐原監理站
受處分人    甲○○
                    國民
上列受處分人因違反道路交通管理處罰條例案件，對於交通部公
路總局臺中區監理所於民國九十五年六月二十七日所為之處分（
豐監稽違字第裁六三—Ｚ00000000號裁決書），聲明異
議，本院裁定如下：
    主    文
異議駁回。
    理    由
一、原處分機關略以：內政部國道公路警察局第二警察隊後龍分
    隊於民國九十五年五月十五日八時二十二分許，在國道三號
    高速公路119.4公里處，查獲異議人即受處分人甲○○駕駛
    車牌號碼Q5—3301號自小客車，有「行速125公里/時，限速
    110公里/時，超速15公里/時」之違規情事，遂以公警局交
    字第Ｚ00000000號舉發違反道路交通管理事件通知
    單當場攔檢舉發，異議人甲○○於九十五年五月十九日以電
    子郵件提出申訴，原舉發單位函覆略以「違規行為屬實，依
    法舉發。」等語，本所遂於九十五年六月二十七日以豐監稽
    違字第裁六三—Ｚ00000000號裁決書裁處罰鍰新臺
    幣（下同）三千元整，並依道路交通管理處罰條例第六十三
    條第一項記違規點數共一點，逾期依裁決書處罰主文裁處，
    異議人不符本所裁決，又於九十五年七月十四日提出聲明異
    議狀（聲稱出庭時候才陳明事實與理由，如附件影本），本
    所依法裁處應無不合等語。
二、本件異議人甲○○之異議理由：
  (一)（書面部分）本件超速舉發是依據員警持雷射槍測得車輛
      時速125公里/時所開單告發，異議人曾經要求員警舉證該
      超速速度是由異議人所駕駛之車號Q5—3301號自小客車所
      測得，員警乙○○就此並無法舉證，竟仍然強行開單，雖
      依照道路交通管理處罰條例第七條之二第一項第六款規定
      ：「違規行為經以科學儀器取得證據資料者。」，惟雷射
      槍僅能測得速度，但不能證明是經由異議人所駕駛車輛所
      測得，員警強行開單，有影響異議人權益之嫌。
  (二)（到庭陳稱部分）警察在攔下異議人的車輛同時，也攔了
      前方另外一部車牌號碼不詳的車子，卻沒有開那台車子的
      罰單，前方車輛與異議人之車輛相距不超過五公尺，況且
      前方的車輛當時正在超越異議人的車輛，異議人因此認為
      警察應該是測到前方車輛的車速；況且異議人當時開在外
      側車道，警察究竟是鎖定哪一台車輛超速，應該要進行舉
      證。再說，警察測速槍的偵測孔很小，看過去的前車面積
      會超過後車面積，所以認為警察沒有辦法確認是哪一部車
      輛超速。
  (三)另外當庭強烈質疑員警身為告發人，竟又可以當證人，造
      成「原告與證人同屬一人」之現象，有欠公平云云。
三、按行政罰法第五條規定：「行為後法律或自治條例有變更者
    ，適用行政機關最初裁處時之法律或自治條例。但裁處前之
    法律或自治條例有利於受處罰者，適用最有利於受處罰者之
    規定」（本法業經總統於九十四年二月五日公布，並自九十
    五年二月五日開始施行），而此所謂「行政機關最初裁處」
    之時點，係指有權裁處之行政機關為第一次裁處時，其性質
    為實體法上之行政處分，又道路交通管理處罰條例所定之罰
    鍰、吊扣證照、記點等裁罰，本屬行政罰之性質，自有行政
    罰法前開條文規定之適用。查本件違規行為發生後，道路交
    通管理處罰條例業於九十四年十二月二十八日修正公布，並
    於九十五年七月一日施行，惟本件違規行為發生時及原處分
    機關之最初裁決時，均在該條例修正施行之前，揆諸上揭規
    定，應適用修正前之規定，無新舊法比較適用問題，合先敘
    明。次按受處分人不服第八條主管機關所為之處罰，得於接
    到裁決書之翌日起二十日內，向管轄地方法院聲明異議；又
    交通法庭認為聲明異議無理由者，應以裁定駁回之，道路交
    通管理處罰條例第八十七條第一項、道路交通案件處理辦法
    第十九條分別定有明文。再按汽車行駛高速公路應依速限標
    誌指示，高速公路交通管制規則第五條第一項前段定有明文
    ；汽車行駛於高速公路或設站管制之道路，而不遵管制之規
    定者，處汽車駕駛人三千元以上六千元以下罰鍰，並各記違
    規點數一點，修正前道路交通管理處罰條例第三十三條第一
    項、第六十三條第一項第一款分別訂有明文。
四、經查，異議人甲○○，於上開時、地，駕駛車號Q5─3301號
    自小客車，因於國道三號高速公路駕駛汽車超速之違規事實
    ，經內政部國道公路警察局第二警察隊後龍分隊查獲舉發等
    情，有原舉發機關之舉發違反道路交通管理事件通知單及違
    反道路交通管理事件裁決書各一份在卷可稽。雖異議人以上
    開情詞置辯，惟查：
  (一)本件雷射測速槍配備係政府購置，因其係國外先進科學儀
      器，在我國經濟部中央標準局尚未制訂檢定雷射測速槍之
      規範前，乃適用國外檢定及出廠檢驗標準，而原舉發機關
      使用之雷射測速槍有國外出廠之檢驗報告，且該檢驗合格
      文件業經我國駐外機關認證等情，有雷射測速槍（型號為
      ProlaserIII）精準度證書影本及駐堪薩斯臺北經濟文化辦
      事處認證書等附卷可稽。又原舉發機關使用之雷射測速槍
      曾請廠商檢修校正一節，業據志伸股份有限公司九十四年
      三月十日以志字第Ｏ五ＢＡ一一九號函說明：「雷射測速
      器經工程師前往內政部警政署國道公路警察局第二警察隊
      進行現場測試，其功能均正常，且測試無誤」等語，有該
      函在卷可佐。另查，證人即本件舉發員警乙○○曾本院九
      十五年八月十六日調查時到庭結證稱：「（問：是否記得
      當天情形？）這車子是行駛外側車道，車速是一百二十五
      公里，當時我們是用雷射測速槍測量他超速」、「（問：
      雷射測速槍之操作方式？）我們雷射槍是由雷射光點單點
      一對一方式測速，不管車子是在那一個車道，只要我們一
      鎖定，就可以測到被鎖定目標的車速，一次只能鎖定一台
      車」等語，足認原舉發機關確係使用雷射測速槍鎖定異議
      人之單一車輛，進而舉發其超速之違規事實，而參以該雷
      射測速槍係國外先進科學儀器並經檢定合格及駐外機關認
      證在案，且亦經廠商檢修校正確無功能上之瑕疵，是該雷
      射測速槍之準確性應無疑慮，先予敘明。
  (二)異議人聲明異議狀稱：「雷射測速槍僅能測得速度，但不
      能證明是經由異議人所駕駛車輛所測得」云云。惟據證人
      即本件舉發員警乙○○於九十五年八月十六日到庭結證稱
      ：「我確定只有攔下這部車」、「因為那天我測得這部車
      時，只有單獨測這部車，那裡是一個彎道，他的車頭一出
      來，我就瞄準他了，當時車道沒有另外的車輛，…」、「
      …我有出示雷射槍測速結果給他看…」、「因為我們碰到
      有疑慮時，我們都會在通知單註記，依照我十幾年的工作
      經驗，當場會有爭執的很少，因為他們都很清楚自己開的
      速度，而這件我特別記載，所以印象比較深刻，當天我是
      拿雷射槍的而單子也是我開的」等語；證人即本件舉發員
      警丙○○亦於同日證稱：「當天一起執勤，乙○○測速，
      我負責開警示燈」、「當天只有攔下這部車，這部車駕駛
      當時有說他要異議，他想要免罰」等語。且衡情該雷射測
      速槍，係使用光波及都普勒原理來測速，為一精密、精確
      之科技測速器，其特性為只能鎖定一個測速目標，確認違
      規車輛不會有錯誤，不易被違規者以反偵測設備偵測，偵
      測時間僅需零點三秒，不需要校正，可以連續紀錄超速車
      輛於觀測螢幕，由警察測速攔截後，出示觀測螢幕予違規
      者，作為確認之用。則本件該雷射測速槍與異議人違規車
      輛之測距為293公尺，並未超過人之肉眼及測速雷射槍測
      速之工作範圍，又異議人經測量之行速為125公里/時，亦
      未超出該雷射測速槍所得測量之速度範圍（依據前開精準
      度證書所載，其測距乃介於每小時八公里至三百二十一公
      里之間），且據舉發員警前揭證述可知從開始偵測該車超
      速至攔停，均係瞄準異議人之單一車輛，是舉發警員之測
      速結果應屬無誤。況該處高速公路就小客車之行車速限既
      限定110公里/時，則任何小客車皆應依照該速限標誌指示
      行駛，以維護高速公路之交通秩序與安全，異議人該車之
      行速為125公里/時，已顯違規超速15公里，依法自當接受
      裁罰，異議人復無法就此提出其他對其有利之證據，所辯
      自不足採。
  (三)又異議人雖爭執舉發員警可能誤看同時行進之二部車，卻
      未對正超越異議人之車輛之前車開罰單云云（見本院九十
      五年八月十一日訊問筆錄），然查證人即本件舉發員警乙
      ○○證稱：「（問：前方是否有其他車輛被攔下？）一般
      我們在攔車時，有的車會以為我們在攔他，所以也停下來
      ，但是我們只瞄準被鎖定的那部車，所以會讓誤停的車輛
      先行離去」、「（問：鎖定時有無錄音？）我們當時都會
      錄音，會在攔下該台車輛以後，報出當時車牌號碼，說明
      該車速度及違規事實，但是本件錄音筆因換電池，所以錄
      音檔案被消掉了」、「（問：攔下這部車時是否有攔下其
      他車輛？）…至於是否有車子在到達我們攔他車子的地點
      之前，超的他的車，我已經沒有印象了，而且那也無關他
      違規之事實，我非常確定當時就是鎖定他的車」等語（見
      本院九十五年八月十六日訊問筆錄），而由上開證述可知
      ，證人即本件舉發員警乙○○對當時取締時是否有其他車
      輛超越異議人之車輛之情事已不復記憶，故取締時是否有
      其他車輛亦有超速違規之情節亦無法證實；惟按行政行為
      ，非有正當理由，不得為差別待遇，行政程序法第六條定
      有明文，此即行政法上之平等原則。基於事理本質，相同
      事件固應為相同之處理，不得任意為差別之待遇；然在法
      治國家，遵守法規為每一國民之責任，自亦不得以他人違
      規行為尚未被取締，即執以為自己亦可以不遵守規定之適
      法理由，否則即曲解平等原則之真義，亦即人民不得主張
      「不法之平等」，故行政機關若怠於行使權限，致使人民
      因個案違法狀態未排除而獲得利益時，該利益並非法律所
      應保護之利益，因此其他人民不能要求行政機關比照該違
      法案例授予利益。是異議人指摘亦有他人車輛超速而被攔
      下，卻未見舉發機關開單處罰一節，縱屬有此情節，此乃
      他人有無違規之問題，並不能據為異議人免責之依據。
  (四)此外，異議人復當庭質疑員警既為舉發人，竟又可為證人
      ，造成「原告與證人同屬一人」之現象，有欠公平云云。
      經查本件證人與異議人並不相識，毫無怨懟，自無自陷於
      偽證罪之追訴而構詞誣賴異議人之理，且於本件卷存證據
      資料內亦無任何積極證據足以證明警員上開證述係屬虛偽
      ，未有足以令人顯信其證述為不可採之品行證據或前科證
      據存在，本院自不得僅因證人為本件開單告發異議人之警
      員而否認其於訴訟上所具之證人資格；況異議人就上開證
      人之證述，復無法提出有力之證據資料，以使本院對證人
      所述產生合理之懷疑；再者，交通警察製單舉發違反道路
      交通管理處罰條例所列之違規事實，本質上為行政處分，
      係公務員基於職務上之權力，依法就特定之具體事件上所
      為之具公法上效果之單方面行政行為，基於公務員為公法
      上行為具有公信力之原則，該行政行為當可被推定為真正
      ，且值勤警員本其維護交通秩序、安全職責所為之舉發，
      自應受到合法、正確之推定，從而，異議人就告發員警兼
      為證人有球員兼裁判之嫌之上開辯解，亦無可採。本件事
      證明確，異議人確有前揭超速違規之事實，堪以認定。
五、綜上所述，本件異議人既有於前揭時、地，駕車而有超速之
    行駛之違規行為事實，從而，原處分機關依前揭道路交通管
    理處罰條例第三十三條第一項、第六十三條第一項第一款，
    裁處罰鍰三千元，並記違規點數一點，核無違誤，本件異議
    為無理由，應予駁回。
據上論斷，應依道路交通管理處罰條例第八十七條第二項、道路
交通案件處理辦法第十九條，裁定如主文。
中    華    民    國    95    年    8     月    28    日
                     交通法庭    法  官  林學晴
上正本證明與原本無異。
如不服本裁定應於送達後五日內向本院提出抗告狀。
                                 書記官  王嘉麒
中    華    民    國    95    年    8     月    28    日


司法院資訊處製作；財團法人民間司法改革基金會備份。
